【裁判字號】    92,自緝,18
【裁判日期】    920808
【裁判案由】    侵占
【裁判全文】
臺灣士林地方法院刑事裁定                          九十二年度自緝字第一八號
    自  訴  人  佳朋交通有限公司
    法定代理人  馬建中
    代  理  人  楊進億
    被      告  甲○○
                乙○○
右列被告因侵占案件，經自訴人提起自訴，本院裁定如左：
    主  文
自訴駁回。
    理  由
一、按法院或受命法官於自訴案件第一次審判期日前訊問及調查結果，如認為案件有
    刑事訴訟法第二百五十二條至第二百五十四條之情形者，得以裁定駁回其自訴，
    同法第三百二十六條第三項定有明文。
二、本件自訴意旨略稱：如附件。
三、訊之被告甲○○、乙○○均否認有侵占之犯行，被告甲○○辯稱：其因遭地下錢
    莊追討債務，才離開原居住之淡水戶籍地而遷居台中，其有欠繳部分租金，所以
    於九十年七月間專程將車輛由台中開上台北歸還自訴人，並無侵占該車之意思等
    語，被告乙○○則辯稱：其僅係租約之連帶保證人，從未使用該車，該車於九十
    年七月間被告甲○○即已歸還自訴人等語。經查：
  (一)按犯罪事實應依證據認定之，無證據不得推定其犯罪事實；又不能證明被告犯罪
    者，應諭知無罪之判決，刑事訴訟法第一百五十四條、第三百零一條第一項分別
    定有明文。又事實之認定，應憑證據，如未能發現相當證據，或證據不足以證明
    ，自不能以推測或擬制之方法，以為裁判基礎；且認定不利於被告之事實，須依
    積極證據，苟積極證據不足為不利於被告事實之認定時，即應為有利於被告之認
    定，更不必有何有利之證據（最高法院四十年台上字第八六號、三十年上字第八
    一六號判例參照）。再按刑法上之侵占罪，須行為人主觀上有不法所有之意圖，
    始能成立，如僅將持有物延不交還或有其他原因致一時未能交還，既缺乏主觀要
    件，即難以該罪相繩（最高法院六十八年度台上字第三一四六號判例參照）。
  (二)本件自訴代理人楊進億於九十年十月十七日本院訊問時，雖陳稱：自訴人與被告
    間之租約無限期，但因被告欠繳租金，自訴人已寄發存證信函終止租約云云，經
    本院命其提出終止租約之存證信函到院，自訴代理人於九十年十一月十四日訊問
    時乃陳稱：存證信函公司並未寄出等語（見本院九十年十一月十四日訊問筆錄）
    ，足見自訴人並未向被告甲○○為終止租約之意思表示，自訴人與被告甲○○間
    之租約並未經合法終止。從而，被告甲○○依其與自訴人間所訂之租約，本有權
    繼續使用租賃之汽車，自訴代理人指稱被告甲○○於九十年五月八日至同年七月
    車輛尋回前，使用該車係屬侵占之犯罪行為云云，要屬無據。
  (三)況自訴代理人陳明：其係自訴人公司北投這邊的負責人，被告甲○○於九十年二
    月十六日開始租車，九十年六月九日有來繳付租金，繳到九十年五月七日止，車
    輛在九十年七月間在北投區○○街二九三巷找到等語（見本院九十年十月十七日
    、十一月十四日訊問筆錄），參諸自訴代理人之住址係台北市○○區○○街二九
    五號，與尋獲車輛之地點十分接近，足見被告甲○○辯稱：其因遭地下錢莊追討
    債務而避居台中，但想到有欠自訴人租金，所以於九十年七月間將租用之車輛從
    台中開上來還給自訴人等語，應可採信。尚難認被告甲○○將該車易持有為所有
    ，而有侵占犯行。
  (四)至於被告甲○○縱有欠繳租金，乃係單純民事糾葛，應循民事途徑解決。
  (五)被告乙○○僅係租約之連帶保證人，並無證據足以證明其持有前開車輛或有何侵
    占前開車輛之犯意或犯行。
  綜上所述，本件被告甲○○、乙○○犯罪嫌疑均有未足，依照首開說明，本件自訴
  應予駁回。
據上論結，應依刑事訴訟法第三百二十六條第三項、第二百五十二條第十款裁定如主
文。
中      華      民      國      九十二      年      八      月    八    日
                                臺灣士林地方法院刑事第四庭
                                    法  官  洪  慕  芳
右正本證明與原本無異。
如不服本裁定應於送達後五日內向本院提出抗告狀。
                                    書記官  趙  彩  彤
中      華      民      國      九十二      年      八      月   十三   日


司法院資訊處製作；財團法人民間司法改革基金會備份。
